臺灣臺北地方法院民事判決　　　　　　　 93年度訴字第277號
原　　　告　甲○○
訴訟代理人　黃榮謨律師
複　代理人　張瓊文律師
被　　　告　佳音事業股份有限公司
法定代理人　乙○○
訴訟代理人　周仕傑律師
上列當事人間請求損害賠償等事件，本院於中華民國94年5 月19
日言詞辯論終結，判決如下：
    主  文
原告之訴及其假執行之聲請均駁回。
訴訟費用由原告負擔。
    事實及理由
(甲)程序方面：
  原告聲明原係請求被告給付新臺幣（下同）749,800 元及法定
  遲延利息，此有起訴狀在卷可稽，嗣將請求之金額部分擴張為
  782,200 元，此亦有訴之追加暨爭點整理狀在卷足憑，依民事
  訴訟法第255條第1項第3款規定，本院自應准許，合先敘明。
(乙)實體方面：
一原告於民國90年6月2日，與被告簽訂加盟合約書，約定自簽約
  日起至95年6月1日止，原告加盟成立佳音美國學校中和分校，
  並支付被告簽約金新臺幣（下同）200,000元、加盟金450,000
  、招牌費100,000元、共同廣告費120,000元，嗣被告於92年 9
  月25日，通知原告簽約金、加盟金等改按附表所示方式計收。
  詎被告於原告加盟期間漏未通知原告有關被告舉辦之研習活動
  等相關訊息，嚴重影響中和分校教師、行政人員接受研習之權
  益，違反加盟合約第3條第8款有關原告應定期舉辦研習活動之
  約定。且被告於簽約後所提供巡迴業務及教學輔導次數日漸遞
  減，經原告向被告反應未見改善，被告違反合約第3條第9款約
  定。另依加盟合約3 條第10款約定，被告應特價供應被告發行
  之教材、錄音帶、錄影帶及教學用品，惟原告曾委請被告代訂
  「You and Me」等進口教材，被告所訂價格竟比原告自行向書
  商訂購之價格高出甚多。又被告依加盟合約第3條第1至7 款約
  定，應提供被告已註冊之標章圖樣等供原告使用，惟被告竟於
  92年6月17日，發函通知原告表示自92年1月1 日起，有關兩造
  間加盟合約之權利義務由訴外人佳學事業股份有限公司（下稱
  佳學公司）概括承受，違反加盟合約第3條第1至7 款之約定。
  是被告有上開違約事由，原告依加盟合約第9條第3款約定，於
  92年6 月27日，發函通知被告終止合約，被告於同年月30日收
  受，原告依民法第263條準用同法第260條之規定，自得請求被
  告賠償簽約金200,000元，終止後之三年招牌費60,000 元，及
  被告依新制費用表所溢收之共同廣告費及加盟金共522,200 元
  ，合計共782,200元等語。並聲明：(一)被告應給付原告782,200
  元，及自起訴狀繕本送達翌日起至清償日止，按年息百分之五
  計算之利息。(二)願供擔保，請准宣告假執行。
二被告則以：
(一)被告與原告簽訂加盟合約時已告知原告，被告固定於每月舉辦
  分校中、外籍教師各二次之教學研習活動，惟並未強制各分校
  教師參加，此係加盟分校之權利而非義務。而依被告查閱研習
  活動之簽到表，原告經營中和分校之本國籍教師林美雲及外國
  籍教師TERRY、JOYCE等人，確曾參加被告舉辦之研習活動，則
  原告主張被告漏未通知原告相關研習活動訊息云云，顯非事實
  。
(二)另依加盟合約第3 條第10款之約定，被告固有定期巡視分校及
  教學輔導之義務，但並未明定每年為多少次，亦未約定次數得
  否增減，惟依被告與全台灣地區十多所加盟美校之幼教或補教
  業者合作之經驗，加盟第一年被告派專人固定每月巡校一次，
  第二至五年加盟期滿之前，則逐漸減少巡校次數。本件被告自
  90年10月份起至92年1 月份止，共有加盟課及輔訓課人員前往
  原告經營之中和分校巡校，共有十一次，被告之人員於巡校後
  ，並詳實記載中和分校之各項優缺點及應改進事項，或對被告
  之建議或意見，被告並無違反加盟合約第3 條第10款約定之情
  事。
(三)又加盟合約3 條第10款約定，被告應特價供應被告發行之教材
  、錄音帶、錄影帶及教學用品，惟此係專指被告自行研發出版
  之教材、書籍、簿冊等物品，並不包含被告代向國外訂購之英
  語教材，因被告代各分校向國外書商訂購書籍，需支出運費、
  報關費、關稅、以及接受訂書與國外書商連繫以及送書予分校
  等人事管銷成本，該售價自高於國外書商。原告主張其曾委請
  被告代訂「You and Me」等教材，該價格較國外書商售價為高
  ，被告違反上開約定云云，顯不足取。
(四)至佳學公司乃被告之關係企業，負責人與股東多有重複，所提
  供之各項服務及人員均未改變，係被告企業集團內部組織之變
  革，並無礙於原告基於加盟合約所享之各項權利。而加盟合約
  僅於第6 條第16款約定，原告就其依加盟合約所獲得之一切權
  益，非經被告之同意，不得轉讓予第三人。然觀諸加盟合約全
  文，並未約定被告業務轉移或組織及人員之變動，須經原告之
  同意。故除非原告舉證其因加盟主之公司變動或較慢獲得通知
  而受有損害，否則實難以此主張被告違約，進而要求損害賠償
  。
(五)另被告於91年9至11月間，未依加盟合約第6條第7 款約定，於
  次月月底前給付教材等貨款，共114,425 元，被告依加盟合約
  第6條第7款約定，自得暫停出貨。是本件乃原告有違約之事由
  ，被告並無違約之情事，原告主張被告有違約之情事，主張終
  止加盟合約云云，尚不足取。
(六)聲明：原告之訴駁回；如受不利之判決，願預供擔保，請准宣
  告免為假執行。
三兩造不爭執之事實：
(一)原告於90年6月2日，與被告簽訂加盟合約書，約定原告加盟成
  立佳音美國學校中和分校，原告並支付被告簽約金200,000 元
  、加盟金450,000、招牌費100,000元、共同廣告費120,000 元
  ，為兩造所不爭執，有加盟合約書、收據在卷可稽。
(二)原告經營中和分校之本國籍教師林美雲及外國籍教師 TETERRY
  、JOYCE等人，曾於91年5月21、22日、同年9月7日、同年10月
  21日，參加被告舉辦之研習活動，為兩造所不爭執，有該簽到
  表在卷足稽。
(三)原告曾於91年9、10月間，委由被告向香港書商訂購「You and
  Me」等教材，且原告於91年9 至11月間，積欠被告教材等貨款
  共114,425 元，為兩造所不爭執，有對帳單、價格表在卷可稽
  。
(四)被告曾於92年6 月17日，發函通知原告表示自92年1月1日起，
  兩造間系爭合約之權利義務等營業讓與佳學公司概括承受，且
  簽約金等改按附表所示方式計收，為兩造所不爭執，有被告92
  年6月17日佳美加字第008號函各一份在卷足憑。
(五)原告另於92年6 月27日，發函通知被告終止合約，被告已於同
  年月30日收受，亦為兩造所不爭執，有該律師函在卷可證。
四得心證之理由：
  本件兩造所爭執之處，應在於原告行使終止權是否有理由？
(一)兩造間加盟合約第3條第1至7 款約定，被告於原告支付費用後
  ，負有提供被告已註冊之標章圖樣、招牌、標誌、企業識別系
  統、教學軟體、廣告宣傳，指導創校及協助開幕示範教學之義
  務。且加盟合約第3條第8、9 款約定，被告應定期舉辦研習活
  動及巡迴業務及教學輔導。又加盟合約第3 條第10款約定，被
  告應特價供應被告發行之教材、錄音帶、錄影帶及教學用品等
  。至加盟合約第9條第3款則約定，被告有違反第3 條約定之一
  者，原告得終止合約。至加盟合約第3 條第8、9款約定，被告
  應定期舉辦上開活動並通知被告參加，該定期舉辦研習活動之
  期間，並未有約定，應先予究明。
(二)查依證人劉云珊證稱：伊原為被告之職員，於93年5 月底離職
  ，離職前三年半擔任加盟課課長，負責推廣加盟店業務，伊有
  去過原告所開設的加盟店，每半年會去一次，大約去過三次，
  原告加盟店之營運狀況還算穩定，但是招生的人數初期比較少
  等語。另依證人丙○○證稱：伊於92年6 月間升為被告之美國
  學校部門副理，之前擔任行政課課長，負責加盟店的訂貨、加
  盟店活動的企劃案及刊物部分，被告於每個月第二個禮拜三晚
  上，舉辦分校教師研習活動，提供各校老師免費進修，且伊在
  擔任課長時有去過原告之加盟店，行政課大概三個月去一次，
  原告的加盟店伊大約去過三次，伊去巡視中和分校後會製作巡
  校報告表，記載中和分校之經營情況等語。而原告對於證人劉
  云珊、丙○○有關被告舉辦上開教師研習活動及巡迴業務之證
  述內容，並不爭執，則證人劉云珊、丙○○有關被告曾定期舉
  辦研習活動及巡迴業務之證述內容，自堪採信。
(三)另原告經營之中和分校所屬本國籍教師林美雲，以及外國籍教
  師TERRY、JOYCE等人，曾於91年5月21、22日、同年9月7 日、
  同年10月21日，參加被告舉辦之研習活動，此有該簽到表十二
  份在卷可稽（本院卷第60至71頁），且被告自90年10月份起至
  92年1 月份止，共有十一次，由被告之加盟課及輔訓課人員前
  往原告經營之中和分校巡校，此有中和分校巡校統計表、加盟
  校巡校表、加盟校巡校輪值表在卷足憑（本院卷第72、77、14
  5、146頁）。且被告所舉被告之教學活動、研習課程等，被告
  均以電子郵件通知原告，此有原告提出之電子郵件及被告提出
  之電子郵件在卷可證（本院卷第104至113頁、第127至143頁）
  。堪認被告已定期舉辦研習活動及巡迴業務及教學輔導，並通
  知原告參加上開活動。則原告主張被告於原告加盟期間漏未通
  知原告有關被告舉辦之研習活動等相關訊息，嚴重影響中和分
  校教師、行政人員接受研習之權益，違反加盟合約第3條第8款
  約定，其得依加盟合約第9條第3款約定終止合約云云，自不足
  取。
(四)復查，原告固曾於91年9、10 月間，委由被告向香港書商訂購
  「You and Me」等教材，惟原告委由被告代購之「You and Me
  」等教材，並非原告所發行之書籍，此有該對帳單、價格表在
  卷可稽（本院卷第17至19頁），亦為原告所不爭執。則原告委
  由被告向香港書商訂購「You and Me」等教材，並非上開加盟
  合約3 條第10款約定，被告應特價供應被告之教材等教學用品
  。故原告主張被告代訂之「You and Me」等教材，價格竟比原
  告自行向書商訂購之價格高出甚多，違反加盟合約第3 條第10
  款約定，其依加盟合約第9條第3款約定，亦得終止契約云云，
  顯不足取。
(五)末查，被告依加盟合約第3 條第1至7款約定，負有提供被告已
  註冊之標章圖樣、招牌、標誌、企業識別系統、教學軟體、廣
  告宣傳，指導創校及協助開幕示範教學之義務。惟被告於92年
  6月17日，發函通知原告表示自92年1月1 日起，有關兩造間系
  爭合約之權利義務等營業讓與佳學公司概括承受後，被告自92
  年1月1日起，仍繼續提供被告已註冊之標章圖樣、招牌、標誌
  、企業識別系統、教學軟體等，原告之所以停止使用被告提供
  之標章圖樣、招牌、標誌等，乃因於92年6 月27日，發函通知
  被告終止合約，自行停止原告提供之標章圖樣、招牌、標誌等
  ，此為原告所自承（本院卷第119頁）。且原告於91年9至11月
  間，積欠被告教材等貨款共114,425 元，亦如前述，則依加盟
  合約第6條第7款約定，被告自得暫停提供教材等教學用品予原
  告。是綜上所述，堪認被告尚無違反加盟合約第3 條第1至7款
  約定之情事。況依民法第305 條之規定，就他人之財產或營業
  ，概括承受其資產及負債者，因對於債權人為承受之通知或公
  告，而生承擔債務之效力。前項情形，債務人關於到期之債權
  ，自通知或公告時起，未到期之債權，自到期時起，二年以內
  ，與承擔人連帶負其責任。則被告將本件加盟業務等營業讓與
  佳學公司，於尚未到期之加盟期間內，仍與承擔人即佳學公司
  連帶負其責任。故原告主張被告將加盟合約之權利義務由佳學
  公司概括承受，違反加盟合約第3 條第1至7款約定，其依合約
  第9條第3款約定，仍得終止加盟合約云云，殊不足取。
(六)綜前所述，被告並無違反加盟合約第3 條之情事，則原告主張
  被告有前開違約之事由，其依合約第9條第3款約定，已於92年
  6月27日，發函通知被告終止合約，其得依民法第263條準用同
  法第260條之規定，請求被告賠償簽約金200,000元，終止後之
  三年招牌費60,000元，被告依新制費用表所溢收之共同廣告費
  及加盟金共522,200元，合計共782,200元云云，均屬無據。
五從而，原告依民法第263條準用同法第260條之規定，請求被告
  給付782,200 元，及自起訴狀繕本送達翌日起至清償日止，按
  年息百分之五計算之利息，為無理由，應予駁回。
六又原告之訴既經駁回，其假執行之聲請，因訴之駁回而失所附
  麗，不應准許。
七本件事證已臻明確，兩造其餘主張、陳述及所提證據，經審酌
  與本院前揭判斷不生影響，毋庸再予審酌，併此敘明。
八訴訟費用負擔之依據：民事訴訟法第78條。
中　　華　　民　　國　　94　　年　　5 　　月　　 9 　　日
  　　　　　　　　　民事第六庭法　　　官  姜悌文
右為正本係照原本作成
如對本判決上訴，須於判決送達後20日內向本院提出上訴狀，並
依上訴利益繳納上訴費。
中　　華　　民　　國　　94　　年　　5 　　月　　 9 　　日
                              法院書記官　方蟾苓
